【裁判字號】    92,簡上,62
【裁判日期】    921009
【裁判案由】    傷害
【裁判全文】
臺灣新竹地方法院刑事判決                          九十二年度簡上字第六二號
    上  訴  人  庚○○
    即  被  告
                戊○○
                己○○
    右三人共同
    選任辯護人  張旭業律師
右列上訴人即被告因傷害案件，不服本院竹北簡易庭九十二年度竹北簡字第一０七號
，中華民國九十二年六月十八日第一審簡易判決（聲請簡易判決處刑書案號：九十一
年度偵字第六一一二號），提起上訴，本院管轄之第二審合議庭判決如左：
    主  文
原判決撤銷。
戊○○傷害人之身體，處拘役伍拾伍日，如易科罰金，以參佰元折算壹日。
己○○傷害人之身體，處拘役伍拾玖日，如易科罰金，以參佰元折算壹日。
庚○○無罪。
    事  實
一、緣庚○○（無罪理由後敘）及其子戊○○、己○○三人，於民國九十一年八月二
    十二日上午九時許，與告訴人甲○○及其夫丙○○就家產分配問題，至新竹縣新
    豐鄉市九十三號新竹縣新豐鄉調解委員會進行調解，席間雙方因言語不合，
    調解不能成立，至同日九時五十分許，己○○乃基於恐嚇危害安全之犯意，先向
    丙○○、甲○○出言恐嚇稱「看你是要錢還是要命！」等語，使丙○○、甲○○
    二人心生畏懼，致生危害於丙○○、甲○○二人之安全，戊○○並出言辱告訴
    人甲○○（公然侮辱部分未據告訴），嗣即因雙方言語之衝突，戊○○竟基於傷
    害人身體之犯意，明知調解雙方均坐於桌前，以腳踢桌子將會撞及他人致生傷害
    ，竟突然以腳踢向告訴人甲○○所坐之桌子，致該桌子撞及告訴人甲○○之胸部
    ，告訴人甲○○因而受有胸部挫傷之傷害，告訴人丙○○見狀，欲前往維護告訴
    人甲○○免再受毆打時，己○○見狀，竟另行基於傷害人身體之犯意，進而出手
    毆打丙○○，致告訴人丙○○因而受有右嘴角擦傷及右肘挫傷之傷害。
二、案經丙○○、甲○○訴由新竹縣警察局竹北分局報請臺灣新竹地方法院檢察署檢
    察官聲請簡易判決處刑。
    理  由
壹、有罪部分
一、被告己○○部分
（一）辯解：坦承與告訴人丙○○互毆，惟矢口否認共同毆打告訴人丙○○及甲○○
      ，及無恐嚇之詞等語。
（二）認定有罪之證據
（１）證人陳寶蓮及乙○○之證述。
（２）告訴人丙○○之指述及天主教湖口仁慈醫院診斷書上記載之告訴人丙○○右嘴
      角擦傷及右肘挫傷之傷害。
（３）被告己○○毆打告訴人丙○○，致受有右嘴角擦傷及右肘挫傷之傷害部分，亦
      經被告己○○坦承在卷。
（４）被告己○○確有於調解過程中，對告訴人夫妻恐嚇稱「看你是要錢還是要命！
      」等語，有經檢察官、本院勘驗均與錄音光碟相符之錄音譯文附卷可參，而前
      開言詞之內容確足使一般人心生畏怖之意，故其言詞確係恐嚇之詞甚明。
（三）辯解可採部分
（１）共同毆打部分，參以卷附之錄音譯文全文，本件被告與告訴人等人原本談論一
      段時間後，被告己○○及其父兄庚○○及戊○○於談論至約四十六分鐘時即因
      調解不成立而欲離去，之後再經調解委員勸導而留下繼續調解，其間並談論廟
      宇管理之事，至約五十五分鐘時，被告己○○出言恐嚇後，方有動手之行為，
      參以其行為前業已調解一段時間，且於調解中，被告己○○及其父兄除要求告
      訴人放棄廟宇之經營外，並未有何犯意連絡之言詞或動作，故被告己○○於恐
      嚇後進而為毆打告訴人丙○○之行為顯係於臨時起意所為，尚無與他人有犯意
      連絡之證據。
（２）再參以本件丙○○所受之傷害為右嘴角擦傷及右肘挫傷，參以證人乙○○證述
      當時毆打之情形，應僅係被告己○○與告訴人丙○○二人互毆，被告己○○毆
      打告訴人丙○○之臉部，雙方並倒在地下，造成右肘挫傷之傷害，被告戊○○
      應未參與該傷害行為，此亦核與被告己○○供述之雙方毆打之情形相符，致告
      訴人丙○○供述之被架起後毆打之情形，所造成之傷害應非如診斷書上所載之
      情形，蓋以當時之情況，若被架住，則雙手及身體其他部位應均有傷，故本件
      告訴人丙○○所受之傷害應僅係被告己○○一人所為。
（３）另告訴人黃素英所受之傷害係胸部挫傷，告訴人黃素英於本院訊問時亦供稱當
      時撞及桌角所致，故應僅係一人所為，依告訴人黃素英之供述及證據所示，應
      係被告戊○○所為，並非被告己○○毆打告訴人丙○○時另毆打告訴人甲○○
      ，且亦無證據足以證明被告己○○有與被告戊○○就毆打告訴人黃素英部分有
      犯意連絡及行為分擔，蓋依告訴人所提供之錄音譯文所示，本件傷害行為應係
      臨時起意為之。
（４）至被告己○○當時所為之恐嚇言詞，參以告訴人所提供之錄音譯文全文所示，
      當係被告己○○於談論至無法取得廟產及遺產時，怒而起意為恐嚇之行為，並
      隨即為毆打之行為，此當係屬其個人之行為，尚難認有與其他人有共同恐嚇之
      意。
二、被告戊○○部分
（一）辯解：矢口否認毆打告訴人甲○○及恐嚇告訴人二人之犯行，僅稱欲排解己○○與丙○○而將雙方拉開，致雙方均跌倒，未毆打甲○○，亦未出言恐嚇云云
      。
（二）認定有罪之證據
（１）證人陳寶蓮係陪同告訴人甲○○夫妻至調解委員會之人，其於警訊中證稱於調
      解委員會聽庚○○與甲○○就廟產問題爭執時，突然看見戊○○用腳踢甲○○
      胸口等語（偵卷第二十四頁背面），於偵查中亦證稱當日陪甲○○及丙○○至
      調解委員會，伊全程有看到，當時戊○○打甲○○，丙○○過去救她替她擋，
      等語（偵卷第七十四頁）。
（２）告訴人甲○○之指述及天主教湖口仁慈醫院診斷書上記載告訴人甲○○胸部挫
    傷（偵卷第三十頁）之傷害。
（３）告訴人丙○○於警訊中指述被告戊○○以腳踢其妻甲○○等語。
（三）辯解可採部分
（１）被告戊○○並無恐嚇之犯意連絡及行為，參以告訴人所提錄音譯文，雖於約三
      十三分時許時，被告戊○○稱要打掉廟之詞，然當時係在調解廟產之歸屬，故
      尚難認前開言詞有何恐嚇之意，且雙方談論至四十五、四十六秒間時，被告三
      人認不能達成協議，曾稱要走，係經調解委員勸導方繼續調解，而於調解委員
      鄭杉明在幫雙方調解，且認該次調解無效，約雙方下次再來時，己○○先向告
      訴人稱要錢要命等詞後，戊○○當時僅接著稱「誰跟你恐嚇並罵三字經」等情
      ，顯係於雙方調解時各自臨時起意為之，再參以被告戊○○於辱罵後隨即以腳
      踢告訴人甲○○，更可證明當時應係臨時起意為之，否則當有再予恐嚇之詞句
      或有任何行動上之互相支援，然依告訴人所呈事先預備之錄音帶內容顯示，尚
      無被告戊○○與己○○間有何犯意連絡之證明甚明。
（２）至被告丙○○雖於警訊中曾供稱因調解不成，其弟己○○與丙○○口角發生拉
      扯時曾將雙方拉開，致雙方均跌倒之詞（偵卷第六頁背面），惟此核與告訴人
      丙○○所受傷害之部位有別，尚不能依此認被告戊○○亦有共同毆打告訴人丙○○之行為並予敘明。
三、量刑及論罪部分
（一）核被告戊○○、己○○所為，均係犯刑法第二百七十七條第一項之傷害罪。原
      審據以論科，固非無見，惟查，原審就被告戊○○、己○○及其父庚○○所為
      ，認有犯意連絡及行為分擔，並就傷害與恐嚇罪間認係另行起意為之，應予分
      論併罰，惟參以前開所述，被告等之行為當係臨時各別起意為之，及被告己○○係於一分鐘之內先為恐嚇言詞，再隨之即毆打告訴人丙○○，其行為既係於
      約一分鐘內緊接為之，實難認係另行起意，故原審尚有誤解，被告上訴意旨指
      摘原判決不當，亦非全無理由，原判決既有可議，應由本院撤銷並自為判決。
（二）被告己○○於調解程序進行中出言對告訴人甲○○及丙○○恐嚇，係因調解過
      程中臨時起意為之，有告訴人所提錄音譯文全文在卷可參，實難認有與其後發
      言之被告戊○○間有何犯意連絡或行為分擔，且被告己○○係於為恐嚇後，進
      而為傷害告訴人之行為，而刑法第三百零五條之恐嚇危害安全係危險犯，其後
      已為被告傷害告訴人丙○○之實害行為吸收，應認係裁判上一罪關係，尚難論
以係各別起意之二罪。至被告己○○於恐嚇後更進而為傷害之行為，亦足證其
      確有加害他人之故意，故其所為之前開言詞確係恐嚇言詞自堪認定。
（三）爰審酌被告戊○○、己○○二人與告訴人二人係親屬關係，因家產爭執而存有
      宿怨，不思和平溝通、化解，因一時口角不悅，即毆打名義上均為其長輩之告
      訴人丙○○及甲○○夫妻，且被告戊○○犯後否認犯行，被告己○○坦承部分
      犯行等一切情狀，分別量處如主文所示之刑，並均諭知易科罰金之折算標準。
貳、無罪部分
一、公訴意旨另略以：被告庚○○與其子即被告戊○○、己○○為父子三人，於民國
    九十一年八月二十二日上午九時許，共同基於恐嚇及傷害犯意，與告訴人丙○○
    、甲○○夫婦就家產分配問題，至新竹縣新豐鄉市九十三號新竹縣新豐鄉調
    解委員會進行調解時，因雙方言語不合，而向告訴人丙○○、甲○○出言恐嚇稱
    ：「你不怕死全家！」、「看你是要錢還是要命！」等語，均使丙○○、甲○○
    二人心生畏懼，致生危害於丙○○、甲○○二人之安全，以拐杖揮打告訴人黃素
    英，致其受有胸部挫傷之傷害，己○○見狀則抱住丙○○，並出手毆打甲○○，
    致告訴人丙○○因而受有右嘴角擦傷及右肘挫傷之傷害，因認被告庚○○前開所
    為涉有恐嚇及傷害犯行云云。
二、按犯罪事實應依證據認定之，無證據不得推定其犯罪事實；又不能證明被告犯罪
    或其行為不罰者，應諭知無罪之判決，刑事訴訟法第一百五十四條、第三百零一
    條第一項分別定有明文。又認定不利於被告之事實，須依積極證據，苟積極證據
    不足為不利於被告事實之認定時，即應為有利於被告之認定，且事實之認定，應
    憑證據，如未能發現相當證據，或證據不足以證明，自不能以推測或擬制之方法
    ，以為裁判基礎；而認定犯罪事實所憑證據，雖不以直接證據為限，間接證據亦
    包括在內；然而無論直接或間接證據，其為訴訟上之證明，須於通常一般之人均
    不致有所懷疑，而得確信其為真實之程度者，始得據為有罪之認定，若其關於被
    告是否犯罪之證明未能達此程度，而有合理性懷疑之存在，致使無從形成有罪之
    確信，根據「罪證有疑，利於被告」之證據法則，即不得遽為不利被告之認定告
    訴人之告訴，係以使被告受刑事訴追為目的，是其陳述是否與事實相符，仍應調
    查其他證據以資審認；而被害人之陳述如無瑕疵，且就其他方面調查又與事實相
    符，固足採為科刑之基礎，倘其陳述尚有瑕疵，則在未究明前，遽採為論罪科刑
    之依據，即難認適法（最高法院三十年上字第八一六號、四十年台上字第八六號
    、五十二年台上字第一三００號、六十一年台上字第三Ｏ九九號、七十六年台上
    字第四九八六號判例參照）。
三、訊據被告庚○○固坦承當日與告訴人二人就家產問題調解，惟堅決否認涉有前開
    犯行，辯稱：伊因中風，講話不便，且有中度肢障，並未毆打告訴人甲○○及恐
    嚇告訴人二人等語。公訴人認被告庚○○涉有前開犯行，係以告訴人丙○○、甲○○之指訴，證人陳寶蓮、鄭杉明、乙○○、鄭清漢、張紹裘於警訊、偵訊之陳
    述，及天主教湖口仁慈醫院診斷書二紙，並告訴人所提之由蒐證錄音帶轉錄之光
    碟一片及譯文一件等為據。惟經查：
（一）被告庚○○確因中風而有中度肢體障礙，有其所提殘障手冊影本及經本院函查
      醫院在卷可參，且參以本件事故發生地點係在新竹縣新豐鄉公所調解委員會內
      ，至調解委員會調解之目的在於家產糾紛，故雖尚難排除被告庚○○無傷害或
      恐嚇告訴人二人之動機，惟告訴人丙○○、甲○○所受之傷均非被告庚○○所
      為，業據告訴人丙○○及甲○○於本院供述甚詳，此可參以告訴人丙○○於本
院訊問時供稱「調解的時候為了廟產的問題，整個光碟片都是談這個事情，後
      來代表來調解，調解不成，他們就出言恐嚇，己○○說看你要錢還是要命，庚○○說你不怕死全家。戊○○就罵三字經，並且出手打人。先要打甲○○還沒
      有打下去之前，我去擋他，有踢到甲○○，己○○抱住我的脖子，我就被抱住
      ，戊○○打我，用腳踢我，我脖子被抱住沒有看很清楚，也有用手打。」，及
      告訴人甲○○亦供稱之「我坐著他就要打我，戊○○踹桌子，桌子撞到我，後
      來我受傷，他二兄弟後來就過來打我先生，我就一直閃。他還罵我三字經，當
      時有很多人在場。」等語，足證當時被告庚○○確未曾毆打告訴人二人，此亦
      核與被告庚○○前開辯解相符。
（二）被告庚○○於調解過程中曾否為恐嚇之言詞？參以告訴人所呈之錄音光碟及譯
      文所示，於雙方談論約二十八分二十四秒時，被告庚○○雖曾稱「你不怕死全
      家」等語，惟其後雙方仍繼續討論，同案被告己○○及戊○○並未緊接即說出
      其他如「看你是要錢還是要命！」之言詞，且告訴人二人並繼續與之調解，顯
      並無因而生畏懼之意，且其間約於四十六分鐘時，被告庚○○並表示欲離去，
之後告訴人甲○○並指稱被告欲霸占廟產之詞，再參以被告庚○○為前開言詞
      之前，係告訴人甲○○爭執同意書中之記載及稱被告庚○○並無權利分配家產
      等情，故被告庚○○前開詞句，應僅係情緒性言詞，且其後係調解委員與告訴
      人甲○○談論同意書內容，被告庚○○直至約四十四分許時，方再對分家產之
      事表示意見，其間並未有其他言詞或行為，有譯文在卷可參，參以被告庚○○
      前後言詞及其內容，被告庚○○前開所言當非係屬恐嚇危害他人生命或身體之
      意，故其辯稱無恐嚇之意之詞，尚非不可採信
（三）至被告被告庚○○雖未動手毆打或恐嚇，惟其有無與被告己○○及戊○○有犯
      意連絡行為分擔？參以告訴人等人所述之當時情形，並輔以告訴人所呈並經本
      院及檢察官勘驗，均核與錄音相符之譯文所示，被告己○○恐嚇及毆打告訴人
      丙○○及被告戊○○毆打告訴人甲○○，均係於調解未成立後，因言語衝突，
      方臨時起意為之，此亦經論述如前，故實難認被告庚○○有與被告戊○○及己○○傷害告訴人間有犯意連絡或行為分擔，尚不得以被告庚○○、戊○○及己○○三人係父子關係，並共同參與調解會，即推而認定被告三人間就此臨時發
      生之事故有何犯意連絡、行為分擔甚明。此亦核與當場在場之告訴人丙○○及
      甲○○之反應相符，蓋其二人於警訊中亦均僅表示傷害其二人之人為被告戊○○及己○○，亦足以證明當時下手實施之人應僅有被告戊○○及己○○，並無
      被告庚○○甚明。
（四）至公訴人指稱之其他證人，均未能證明被告庚○○當時有何犯行，此外復查無
      其他積極證據足資証明被告庚○○與被告戊○○及己○○有何犯意連絡及行為
      分擔，故被告庚○○前開所辯尚堪採信，其犯罪不能證明，自應為無罪之諭知
      。
據上論斷，應依刑事訴訟法第四百五十五條之一第一項、第三項、第三百六十九條第
一項前段、第三百六十四條、第二百九十九條第一項前段、第三百零一條第一項，刑
法第二百七十七第一項、第四十一條第一項，罰金罰鍰提高標準條例第一條前段、第
二條，判決如主文。
本案經檢察官丁○○到庭執行職務。
中      華      民      國      九十二      年    十      月      九    日
                                臺灣新竹地方法院刑事第四庭
                                    審判長法  官  王紋瑩
                                          法  官  馮俊郎
                                          法  官  蔡欣怡
不得上訴。
右正本證明與原本無異。
                                          書記官  馮玉玲
中      華      民      國      九十二      年    十      月      九    日
附錄本案論罪科刑法條全文
刑法第二百七十七條第一項(普通傷害罪)
傷害人之身體或健康者，處三年以下有期徒刑、拘役或一千元以下罰金。


司法院資訊處製作；財團法人民間司法改革基金會備份。
